【裁判字號】    99,訴,137
【裁判日期】    991223
【裁判案由】    家暴妨害性自主
【裁判全文】
臺灣桃園地方法院刑事判決               99年度訴字第137號
公  訴  人  臺灣桃園地方法院檢察署檢察官
被      告  代號0000000.
指定辯護人  本院公設辯護人  彭詩雯  
上列被告因家暴妨害性自主案件，經檢察官提起公訴（98年度偵
字第16653號），本院判決如下：
    主  文
代號00000000A （甲男）犯如附表編號一至三所示之罪，各處如
附表編號一至三「處刑」欄所示之刑。應執行有期徒刑拾伍年。
    事  實
一、代號00000000A 之成年男子（真實姓名年籍資料詳卷，下稱
    甲男）係代號00000000（民國83年9 月出生，真實姓名年籍
    資料詳卷，下稱甲女）之父，2 人間具有家庭暴力防治法第
    3 條第3 款所定之家庭成員關係。甲男明知甲女為14歲以下
    之女子，為滿足一己色慾，竟罔顧人倫，分別基於強制猥褻
    及強制性交之概括犯意，於附表編號一、二所示時地，連續
    對甲女為強制猥褻、強制性交得逞；甲男又明知甲女為未滿
    18歲之少年，且其對甲女有監護、撫育之義務，為滿足一己
    色慾，竟於附表編號三所示時地，乘甲女熟睡不知反抗之際
    ，對其猥褻得逞（甲男各次犯行時地、方法及被害人均詳如
    附表所示）。嗣因甲女身心受創，經甲女就讀學校老師發現
    有異，聯絡社工人員報警，始查悉上情。
二、案經桃園縣政府警察局中壢分局報告臺灣桃園地方法院檢察
    署檢察官偵查後起訴。
    理  由
一、按被告以外之人於審判外之陳述，雖不符刑事訴訟法第159
    條之1 至第159 條之4 之規定，而經當事人於審判程序同意
    作為證據，法院審酌該言詞陳述或書面陳述作成時之情況，
    認為適當者，亦得為證據。當事人、代理人或辯護人於法院
    調查證據時，知有第159 條第1 項不得為證據之情形，而未
    於言詞辯論終結前聲明異議者，視為有前項之同意，刑事訴
    訟法第159 條之5 定有明文。查本件被告及辯護人於言詞辯
    論終結前，對於下述本院採為認定犯罪事實依據之各項證據
    之證據能力，均未聲明異議，復經本院於審理時逐一提示予
    被告表示意見，本院審酌該等證據之取得過程並無瑕疵，與
    本案待證事實間復具有相當之關聯性，以之為本案證據並無
    不當，自得採為本件認定事實之基礎，合先敘明。
二、上揭事實，業據被告於本院審理時坦認不諱，核與證人即甲
    女於本院審理時之證述相符，並有偵查卷附性侵害案件訊前
    訪視紀錄表、性侵害案件減少被害人重複陳述作業訊前訪視
    紀錄、手繪之案發現場設置簡圖及性侵害案現場勘查照片2
    幀可憑，且查被告前因否認犯罪，經本院函請法務部調查局
    對被告及甲女實施測謊，測謊結果亦認被告對是否有以手指
    侵入被害人陰道及是否有以生殖器觸碰被害人陰道之2 問題
    ，經以肯定答案測試甲女並無情緒波動反應，研判未說謊，
    而被告呈情緒波動反應，研判有說謊，有該局99年7 月20日
    測謊報告書在卷可稽（見本院卷第47頁），上開補強證據，
    已足資擔保被告任意性自白之真實性，核與事實相合，堪以
    認定。本案事證明確，被告犯行堪以認定，應依法論科。
三、查被告於附表編號一、二所示行為後，刑法於94年1 月7 日
    修正通過，於94年2 月2 日公布，並於95年7 月1 日施行。
    按行為後法律有變更者，適用行為時之法律，但行為後之法
    律有利於行為人者，適用最有利於行為人之法律，刑法第2
    條第1 項定有明文。又行為後法律有變更，致發生新舊法比
    較適用者，比較時應就罪刑有關之共犯、未遂犯、想像競合
    犯、牽連犯、連續犯、結合犯，以及累犯加重、自首減輕暨
    其他法定加減原因（如身分加減）與加減例等一切情形，綜
    其全部罪刑結果而為比較，並予整體之適用。經查：
  (一)被告行為時之修正前刑法第10條第5 項原規定：「稱性交者
    ，謂左列性侵入行為：一、以性器進入他人之性器、肛門或
    口腔之行為。二、以性器以外之其他身體部位或器物進入他
    人之性器、肛門之行為。」，修正後刑法第10條第5 項則規
    定：「稱性交者，謂非基於正當目的所為之下列性侵入行為
    ：一、以性器進入他人之性器、肛門或口腔，或使之接合之
    行為。二、以性器以外之其他身體部位或器物進入他人之性
    器、肛門，或使之接合之行為。」，對本案被告如附表編號
    二所示犯行，無論依修正前或修正後規定均屬性交行為，修
    正後新法並無較有利之情形。
  (二)刑法第222 條加重強制性交罪之法定本刑，則從修正前「處
    無期徒刑或七年以上有期徒刑」之規定，修正為「處七年以
    上有期徒刑」，自以修正後規定較有利於被告。
  (三)按「稱以上、以下、以內者，俱連本數或本刑計算」，為刑
    法第10條第1 項所明定；則犯刑法第222 條第1 項第2 款之
    罪，此所指被害人年齡，顯已由修正前「對14歲以下之男女
    （包括14歲在內）」，至修正後「對未滿14歲之男女（不包
    括14歲在內）」；倘行為人係對「14歲之男女」犯之，於修
    正前應適用刑法第222 條第1 項第2 款論處，於修正後則應
    適用法定本刑較低之刑法第221 條之普通強制性交罪論處，
    然本案被告附表編號二所示犯行，無論依修正前或修正後之
    規定均屬加重強制性交行為，修正後之新法於本案並無較有
    利之情形。另刑法第224 條之1 雖未修正，然該條構成要件
    之加重情形即刑法第222 條第1 項第2 款之規定既已修正，
    致加重強制猥褻犯行部分亦有前開新舊法適用比較，惟於本
    案被告附表編號一所示犯行，亦無不利之情，併此陳明。
  (四)修正後刑法第56條業已刪除連續犯之規定。故連續數行為而
    犯同一罪名，依修正前刑法第56條規定，為連續犯，應以一
    罪論，僅得加重其刑；但依修正後規定，已無連續犯可資適
    用，即應將各次犯行以數罪併合處罰。是本案適用修正前關
    於連續犯之規定，自較為有利。
  (五)修正前刑法第51條規定：「數罪併罰，分別宣告其罪之刑，
    依左列各款定其應執行者：」其中第5 款規定：「宣告多數
    有期徒刑者，於各刑中之最長期以上，各刑合併之刑期以下
    ，定其刑期。但不得逾二十年」，修正後刑法第51條第5 款
    則規定：「宣告多數有期徒刑者，於各刑中之最長期以上，
    各刑合併之刑期以下，定其刑期。但不得逾三十年。」，經
    比較結果，修正前規定自較有利於行為人。
  (六)綜上比較前揭各項規定於修法前、後之差異，其中修正前刑
    法第222 條之最高法定刑度雖為無期徒刑，然依被告之犯罪
    情節及所生危害結果綜合觀察，參諸一般司法實務之量刑標
    準，應不致量處最高度之無期徒刑之判決；反觀行為人（被
    告）如依舊法論以連續犯之裁判上一罪，即無以數罪併合處
    罰之危險，及修正前刑法第51條第5 款規定「不得逾二十年
    」之刑期上限則較修正後「不得逾三十年」為低，此等規定
    對於行為人而言應更具實益。又刑罰法律之修正究竟對於行
    為人是否有利，本應著眼於論罪科刑之實質可能結果，如僅
    就形式上法定刑度之上限判定有利行為人與否，而忽視於個
    案量處最高度刑之可能性甚微，及其他對於行為人論罪科刑
    較為直接之有利因素，反將違背刑法第2 條第1 項所揭示之
    「從輕原則」，自非所宜。本院衡諸整體綜合比較結果及不
    得割裂適用法律之原則，仍認修正前之刑法規定較有利於被
    告，依刑法第2 條第1 項前段規定，就前揭因法律變更造成
    被告有利或不利實質影響之條文，應一體適用行為時即修正
    前刑法相關規定予以處斷。
四、查被告甲男為成年人，係甲女之生父，甲女係83年9 月出生
    ，於附表編號一、二所示案發時仍屬14歲以下之女子，於附
    表編號三所示案發時為未滿18歲之少年，有卷附真實姓名對
    照表彌封在卷可查，亦為被告自承無訛，被告甲男與甲女間
    為直系血親關係，具有家庭暴力防治法第3 條第3 款之家庭
    成員關係。被告明知甲女為14歲以下之女子，竟對其為如附
    表編號一、二所示犯行，核被告附表編號一所為，係犯刑法
    第224 條之1 之對14歲以下女子犯強制猥褻罪，被告附表編
    號二所為，係犯刑法第222 條第1 項第2 款之對14歲以下女
    子犯強制性交罪，被告附表編號三所為，係犯刑法第225 條
    第2 項之乘機猥褻罪。公訴人雖提出論告書認被告於91年間
    某日，在其位於桃園縣中壢市住處內，以手撫摸甲女胸部及
    下體之猥褻行為，僅犯刑法第227 條第2 項之對未滿14歲女
    子為猥褻罪，惟審酌甲女當時甫滿7 歲，尚屬年幼，並無反
    抗之能力，且因智識未臻成熟，亦乏男女間性之認識，遑論
    有性自主同意之能力，且依證人甲女於審理時證述被告於91
    年間對其猥褻時，係將其抱住置於被告胸前，以手慢慢從胸
    部摸至下體等情以觀（見本院卷第26、27頁），以甲女之年
    齡，自無反抗被告之可能，被告所為自屬強制手段無疑而構
    成刑法第224 條之1 之加重強制猥褻罪甚明，惟此部分起訴
    之基本社會事實同一，且經本院諭知被告所犯法條，本院自
    得變更起訴法條判決。至起訴書所載被告歷次犯罪事實及所
    犯法條，均經公訴人在基本社會事實同一之範圍內，於本院
    審理時提出論告書予以更正，併此敘明。被告對甲女所為上
    開性侵害犯行，均屬家庭暴力防治法第2 條第2 項之家庭暴
    力罪，應依刑法處斷。又被告為成年人，其為附表編號三所
    示犯行時，甲女尚未滿18歲，被告此部分犯行應依兒童及少
    年福利法第70條第1 項規定加重其刑，至被告所為如附表編
    號一、二所示犯行，因刑法第224 條之1 、第222 條第1 項
    第2 款已將被害人年齡列為犯罪構成要件，係就被害人年齡
    所設之特別規定，自無庸再依兒童及少年福利法第70條第1
    項規定加重其刑，附此敘明。被告多次對甲女為加重強制猥
    褻及加重強制性交（1 次既遂、1 次未遂），各均時間密接
    、手段相同，所犯均為基本構成要件相同之罪名，顯均各基
    於概括犯意反覆為之，均為連續犯，均應依修正前刑法第56
    條規定分別論以一連續加重強制猥褻罪及連續加重強制性交
    既遂罪，除法定本刑為無期徒刑部分依法不得加重外，並各
    依法加重其刑。被告所犯如附表編號一至三所示犯行，犯意
    個別，行為互異，應予分論併罰。爰審酌被告身為甲女父親
    ，對於己出之甲女，本當以身教、言教使甲女心智得以健全
    成長，並賦予甲女快樂無憂之童年，被告竟為滿足一己色慾
    ，對年幼矇懂無知之甲女施以魔掌，將之視為洩慾之工具，
    對甲女身心發展已造成不可抹滅之傷害，應予非難，兼衡被
    告智識程度、犯罪動機、目的，犯罪時所受刺激、犯罪方法
    、生活狀況、所生危害及其於審理時已見悔意等一切情狀，
    分別量處如主文所示之刑，並定其執行刑，資為懲儆。
五、按被告行為後，刑法第91條之1 關於強制治療之規定亦經修
    正，而強制治療係屬拘束人身自由之保安處分，並不適用刑
    法第2 條第2 項保安處分從新原則之規定，仍應依刑法第2
    條第1 項規定，適用最有利於行為人之法律（且因與罪刑無
    關，不必與前揭修正規定為綜合比較）。查被告為如附表編
    號一、二所示犯行時即修正前刑法第91條之1 規定：「犯第
    221 條至第227 條、第228 條、第229 條、第230 條、第23
    4 條之罪者，於裁判前應經鑑定有無施以治療之必要。有施
    以治療之必要者，得令入相當處所，施以治療。前項處分於
    刑之執行前為之，其期間至治癒為止。但最長不得逾3 年。
    前項治療處分之日數，以1 日抵有期徒刑或拘役1 日或第42
    條第4 項裁判所定之罰金額數。」；而修正後刑法第91條之
    1 則規定：「犯第221 條至第227 條、第228 條、第229 條
    、第230 條、第234 條、第332 條第2 項第2 款、第334 條
    第2 款、第348 條第2 項第1 款及其特別法之罪，而有下列
    情形之一者，得令入相當處所，施以強制治療：一、徒刑執
    行期滿前，於接受輔導或治療後，經鑑定、評估，認有再犯
    之危險者。二、依其他法律規定，於接受身心治療或輔導教
    育後，經鑑定、評估，認有再犯之危險者。前項處分期間至
    其再犯危險顯著降低為止，執行期間應每年鑑定、評估有無
    停止治療之必要。」，是95年7 月1 日起施行之刑法第91條
    之1 有關強制治療規定，雖將刑前治療改為刑後治療，但治
    療期間未予限制，且治療處分之日數，復不能折抵有期徒刑
    、拘役或刑法第42條第6 項裁判所定之罰金額數，較修正前
    規定不利於被告。從而，本件應依修正前刑法第91條之1 之
    規定，於裁判前應經鑑定有無施以治療之必要，以決定是否
    併諭知被告令入相當處所，施以刑前強制治療。查本件被告
    所犯前開罪行，經本院囑請財團法人長庚紀念醫院就被告有
    無性侵害傾向、是否有施以治療之必要一節為鑑定，經該院
    綜合被告之家族史、出生成長發展史、病史、精神疾病診斷
    及心理評估結果，認被告對他人可能造成之危險性低，再犯
    可能性評估為低度危險，加上個案可治療性高，故建議其持
    續治療並接受輔導教育，有該院精神鑑定報告書在卷可稽（
    見本院卷第78、79頁），參酌上開鑑定結果，本院認被告可
    自行就醫與接受輔導，尚無強制其接受治療之必要，即不予
    宣告令入相當處所施以治療，附此敘明。
據上論斷，應依刑事訴訟法第299 條第1 項前段、第300 條，刑
法第2 條第1 項前段、第224 條之1 （修正前）、第222 條第1
項第2 款（修正前）、第225 條第2 項、第56條（廢止前）、第
51條第5 款（修正前），兒童及少年福利法第70條第1 項，判決
如主文。
本案經檢察官吳靜怡到庭執行職務。
中    華    民    國    99    年    12    月    23    日
                  刑事第九庭  審判長法  官  吳為平
                                    法  官  王秀慧
                                    法  官  陳正昇
以上正本證明與原本無異。
如不服本判決應於收受判決後10日內向本院提出上訴書狀，並應
敘述具體理由。其未敘述上訴理由者，應於上訴期間屆滿後20日
內向本院補提理由書( 均須按他造當事人之人數附繕本) 「切勿
逕送上級法院」。 
                                    書記官  張筆隆
中    華    民    國    99    年    12    月    24    日
中華民國刑法第224條之1（修正前）
犯前條之罪而有第二百二十二條第一項各款情形之一者，處三年
以上十年以下有期徒刑。
中華民國刑法第222條（修正前）
犯前條之罪而有左列情形之一者，處無期徒刑或七年以上有期徒
刑：
    一、二人以上共同犯之者。
    二、對十四歲以下之男女犯之者。
    三、對心神喪失、精神耗弱或身心障礙之人犯之者。
    四、以藥劑犯之者。
    五、對被害人施以凌虐者。
    六、利用駕駛供公眾或不特定人運輸之交通工具之機會犯之者。
    七、侵入住宅或有人居住之建築物、船艦或隱匿其內犯之者。
    八、攜帶兇器犯之者。
前項之未遂犯罰之。
中華民國刑法第225條
（乘機性交猥褻罪）
對於男女利用其精神、身體障礙、心智缺陷或其他相類之情形，
不能或不知抗拒而為性交者，處 3 年以上 10 年以下有期徒刑
。
對於男女利用其精神、身體障礙、心智缺陷或其他相類之情形，
不能或不知抗拒而為猥褻之行為者，處 6 月以上 5 年以下有期
徒刑。
第 1 項之未遂犯罰之。

司法院資訊處製作；財團法人民間司法改革基金會備份。
